【裁判字號】    95,易,125
【裁判日期】    951229
【裁判案由】    傷害等
【裁判全文】
臺灣板橋地方法院刑事判決               95年度易字第125號
公  訴  人  臺灣板橋地方法院檢察署檢察官
被      告  甲○○
            丙○○
            丁○○
前列三人共同
選任辯護人  黃淑芬律師
上列被告因傷害等案件，經檢察官提起公訴（九十四年度偵字第
五五二四號），本院判決如下：
    主  文
丁○○損壞他人之大門玻璃，足以生損害於他人，處拘役參拾日
，如易科罰金，以銀元參佰元即新臺幣玖佰元折算壹日。丁○○
其餘被訴部分無罪。
甲○○、丙○○均無罪。
    事  實
一、丁○○與乙○、戊○○均為住於台北縣中和市○○路二六五
    巷二十六號、二十八號有共同樓梯間公寓之住戶，民國九十
    三年三月一日，丁○○請水電工己○○至其位於台北縣中和
    市○○路二六五巷二十六號住處從樓梯間一樓至三樓安裝對
    講機電鈴線，住於同棟二十八號一樓之乙○在該公寓三樓樓
    梯間見狀，因不同意丁○○獨自安裝此一電線，雙方起爭執
    ，嗣丁○○之姊甲○○、丙○○聽聞爭吵聲，隨即趕往上址
    三樓，其後住於同棟二十八號三樓之乙○之子戊○○亦走出
    房間，家住附近之乙○之子林再添亦聞訊前來，雙方於互相
    爭執之際，戊○○、林再添先基於傷害之犯意，共同出手毆
    打甲○○、丙○○，致甲○○受有右眼腫脹之傷害，丙○○
    則受有枕區頭皮腫脹之傷害（此部份已經本院判決戊○○、
    林再添各拘役五十日，經臺灣高等法院九十五年度上易字第
    一三九九號駁回上訴確定）。丁○○見狀欲衝進戊○○之三
    樓住處理論，己○○恐爭端擴大，抱住在場之丁○○，丁○○當場氣憤難忍，竟基於毀損之犯意，持不明物體敲擊戊○○住處大門玻璃，造成戊○○位於台北縣中和市○○路二六
    五巷二十八號三樓住處大門玻璃碎裂而喪失效用，足以生損
    害於戊○○。
二、案經被害人戊○○訴由台北縣政府警察局中和分局報告台灣
    板橋地方法院檢察署檢察官偵查起訴。
    理  由
壹、有罪部分
一、程序方面：
    證人吳阿嬌於檢察官偵查時，係以證人之身分陳述，且經檢
    察官告以具結義務及偽證罪之處罰後，命證人朗讀結文後具
    結，於明確理解偽證罪之處罰規定後，仍為證述，並以具結
    擔保其陳述之真實可信（參閱九十四年偵字第五五二四號卷
    第一三頁），因檢察官代表國家職司追訴犯罪，就審判程序
    之訴訟構造言，檢察官係屬與被告相對立之當事人一方，偵
    查中對被告以外之人所為之偵查筆錄，性質上均屬傳聞證據
    。然而現階段刑事訴訟法規定檢察官代表國家偵查犯罪、實
    施公訴，必須對於被告之犯罪事實負舉證之責，並賦予檢察
    官傳喚或拘提被告等強制處分權，依法亦有訊問被告及證人
    之權，證人且須具結。此外尚負有客觀性義務，對被告有利
    情形，亦應予注意，而實務運作時，偵查中檢察官向被告以
    外之人所取得之陳述，原則上均能遵守法律規定，不致違法
    取供，其可信性極高，為兼顧理論與實務，乃於修正刑事訴
    訟法時，增列第一百五十九條之一第二項，明定被告以外之
    人於偵查中向檢察官所為陳述，除顯有不可信之情況者外，
    得為證據。證人吳阿嬌於檢察官在偵訊查並無何以不正方法
    取供之情況，且於檢察官偵查時所為之證述，已經具結，顯
    無不可信之情況，依刑事訴訟法第一百五十九條之一第二項
    ，得為證據，核先敘明。
貳、認定事實之理由
一、訊據被告丁○○矢口否認上揭犯行，辯稱：玻璃破的時候我
    並不在場，我下去報警云云。經查：
（一）證人即告訴人戊○○就被告丁○○敲其大門玻璃二下，造
      成其大門上玻璃碎裂等情，業於本院審理時證述歷歷（見
      本院卷第一四八頁），並有該大門玻璃破碎之照片在卷可
      證（見九十三年他字四二００號卷第七頁）。而證人即在
      場裝設電鈴線之員工己○○於本院審理時亦結證稱：九十
      三年三月一日晚間住一樓的丁○○叫我去裝電鈴，後來一
      個歐巴桑說你在那邊敲什麼，後來在場有被告三位，及另
      外在場的證人乙○、戊○○大家都在三樓樓梯間那裡吵，
      其他的我沒有注意，我有聽到玻璃破的聲音，但是誰弄的
      我不清楚，聽到玻璃破的時候，我人就在旁邊，被告丁○○、甲○○、丙○○、乙○、戊○○也在那旁邊，丁○○
      要衝進三樓，我把他抱住，丁○○手上拿什麼東西我沒有
      注意等語明確（詳參本院卷第一五二頁、第一五三頁）。
      被告等人對證人己○○所證亦均表示無意見（同上本院卷
      第一五七頁），顯見玻璃破掉時被告丁○○確有在現場，
      洵無疑義，被告丁○○辯稱：玻璃破的時候我並不在場，
      我下去報警云云，不足採信，且證人己○○之證言足以作
      為證人戊○○此部分指證屬實之補強證據。
（二）另告訴人戊○○雖指稱：丁○○手持開山刀、鐵鎚在我家
      門口叫囂，後來拿鐵鎚敲門云云，證人乙○、林再添雖亦
      證稱：我進入三樓住處，丁○○隨即取了開山刀、鐵鎚到
      門口叫囂等語，惟查證人乙○、林再添、戊○○係母子、
      兄弟關係，彼此至親，乙○、林再添所為之證言，自難免
      有偏頗之虞，且按諸常情一人同時並持開山刀、鐵鎚並非
      易事，再參諸在場證人己○○所證被告丁○○當時要衝進
      三樓屋內為其所抱住，沒有注意丁○○手中持有何物品等
      語如上，復依證人即戊○○之大嫂吳阿嬌於偵查中結證稱
      ：丁○○拿東西上來，拿什麼東西我沒看清楚，因為當時
      很暗，我當場看到丁○○打三樓之大門，他打完後馬上衝
      下去，我沒有看到他拿什麼東西打破大門等語（詳參九十
      四年度偵字第五五二四號卷第十三頁），復本件據報隨即
      趕往處理之警員陳忠鑫於本院九十三年度自字第四八號案
      件審理時亦未證述其趕至現場處理時有人持開山刀、鐵鎚
      之情形（見該案九十三年九月十四日筆錄，此為證人於本
      案審判外向法官所為之陳述，依刑事訴訟法第一百五十九
      條之一第一項規定，具有證據能力），亦未有開山刀、鐵
      鎚扣案，則告訴人此部份指述不無誇大之嫌，難以憑信，
      惟此不影響前述被告丁○○確係持不明物品敲破戊○○住
      處大門玻璃事實之認定，附此敘明。
（三）綜上，被告丁○○所辯顯不足採信，本件事證明確，被告
      丁○○之犯行洵堪認定。
二、核被告丁○○所為，係犯刑法第三百五十四條之毀損罪。查
    被告行為後，刑法部分條文業於九十四年一月七日修正，九
    十四年二月二日公布，九十五年七月一日施行，按犯罪後刑
    罰法律修正新舊法比較適用，實務上計建有下列原則： (一
    )、 比較新舊法，應就罪刑有關法定加減原因等一切情形，
    綜合其全部之結果而為比較, 再適用有利於行為人之法律處
    斷 (八十八年台上字第五八四０號)。 (二)、須行為時法與
    裁判時法均有處罰，始有刑法第二條第一項之比較適用新、
    舊法（八十八年台上字第七０一三號）。 (三)、倘 新、舊
    法均有處罰，而新法之適用範圍較諸舊法有所限制時，必其
    行為同時符合修正後之法律所規定之犯罪構成要件，始有刑
    法第二條第一項但書之適用（九十二年台上字第四二三八號
    ）。 (四)、 再者比較新舊法之結果，應全部適用舊法或新
    法，不得割裂適用（八十七年台非字第四００號）。最後參
    酌最高法院九十五年五月二十三日刑事庭第八次會議決議，
    新刑法第二條第一項之規定，係規範行為後法律變更所生新
    舊法律比較適用之準據法，於新刑法施行後，應適用新刑法
    第二條第一項之規定，為「從舊從輕」之比較。另於比較時
    應就罪刑有關之共犯、未遂犯、想像競合犯、牽連犯、連續
    犯、結合犯，以及累犯加重、自首減輕暨其他法定加減原因
    （如身分加減）與加減比例等一切情形，本於統一性及整體
    性原則，綜其全部罪刑之結果而為比較。又刑法第三百五十
    四條之毀損罪，法定刑為二年以下有期徒刑、拘役或科五百
    元以下罰金，而修正後刑法施行法增訂第一條之一規定：「
    中華民國九十四年一月七日刑法修正施行後，刑法分則編所
    定罰金之貨幣單位為新臺幣。九十四年一月七日刑法修正時
    ，刑法分則編未修正之條文定有罰金者，自九十四年一月七
    日刑法修正施行後，就其所定數額提高為三十倍。但七十二
    年六月二十六日至九十四年一月七日新增或修正之條文，就
    其所定數額提高為三倍」，另刑法第三十三條第五款修正為
    ：「主刑之種類如下：五、罰金：新臺幣一千元以上，以百
    元計算之」，是依修正後之法律，刑法第三百五十四條第一
    項毀損罪所得科處之罰金刑最高為新臺幣一萬五千元、最低
    為新臺幣一千元；然依被告行為時之刑罰法律，即罰金罰鍰
    提高標準條例第一條前段規定之提高倍數十倍及修正前刑法
    第三十三條第五款規定之罰金最低額一元計算，該罪之罰金
    刑最高為銀元五千元，最低額為銀元一元，若換算為新臺幣
    ，最高額雖與新法同為新臺幣一萬五千元，然最低額僅為新
    臺幣三元。因此，比較上述修正前、後之刑罰法律，自以被
    告行為時之法律較有利於被告。爰審酌被告犯罪之動機、目
    的，使用手段，告訴人所受損害，及被告犯後未坦承犯行之
    態度等一切情狀，量處如主文所示之刑。再本件犯罪時之刑
    法第四十一條第一項前段規定：「犯最重本刑為五年以下有
    期徒刑以下之刑之罪，而受六個月以下有期徒刑或拘役之宣
    告，因身體、教育、職業、家庭之關係或其他正當事由，執
    行顯有困難者，得以一元以上三元以下折算一日，易科罰金
    。」又被告行為時之易科罰金折算標準，修正前罰金罰鍰提
    高標準條例第二條前段（現已刪除）規定，就其原定數額提
    高為一百倍折算一日，則本件被告行為時之易科罰金折算標
    準，應以銀元三百元折算一日，經折算為新臺幣後，應以新
    臺幣九百元折算為一日。惟被告行為後九十五年七月一日起
    修正公布施行之刑法第四十一條第一項前段則規定：「犯最
    重本刑為五年以下有期徒刑以下之刑之罪，而受六個月以下
    有期徒刑或拘役之宣告者，得以新臺幣一千元、二千元或三
    千元折算一日，易科罰金。」比較修正前後之易科罰金折算
    標準，以九十五年七月一日修正公布施行前之規定，較有利
    於被告，則應依刑法第二條第一項前段，適用修正前刑法第
    四十一條第一項前段、修正前罰金罰鍰提高標準條例第二條
    規定，定其易科罰金之折算標準。
三、被告丁○○用以敲破玻璃之不明物體，既未扣案，復無證據
    證明現尚存在而未滅失，為免日後執行之困擾，本院認無宣
    告沒收之必要，於此敘明。
貳、無罪部分
一、公訴意旨略以：被告丁○○、甲○○、丙○○三人係姊弟妹
    關係，乙○與戊○○則為母子關係。緣丁○○、甲○○、丙○○、乙○及戊○○均為同棟公寓之住戶，於九十三年三月
    一日丁○○請水電工己○○至上址一樓至三樓安裝對講機電
    鈴線，乙○見狀，向丁○○表示電線外露不甚美觀，詎丁○○竟心生不滿，出言辱罵乙○「幹你娘，你是管理員嗎？沒
    你的事」，嗣甲○○、丙○○及戊○○聽聞爭吵聲，隨即趕
    往上址三樓，甲○○、丙○○亦口出三字經辱罵乙○並稱「
    人就要死了，只剩一張嘴還在動」，甲○○、丙○○復基於
    傷害人身體之犯意，由甲○○持椅子推向乙○之左腳，丙○○則徒手將乙○推向門邊，致乙○受有左膝瘀腫5x5 公分及
    背部瘀傷等傷害。丁○○此時仍怒氣未消，返回台北縣中和
    市○○路二六五巷二六號一樓住處，持鐵鎚至台北縣中和市
    ○○路二六五巷二八號三樓，基於恐嚇之故意，以加害生命
    之言詞對屋內之乙○、戊○○恫嚇稱「出來輸贏啊，出來就
    讓你死」等語，使乙○、戊○○心生畏懼，致生危害於生命
    安全。因認丁○○、甲○○、丙○○均係犯刑法第三百零九
    條第一項之公然侮辱罪嫌；甲○○、丙○○另犯刑法第二百
    七十七條第一項之傷害罪嫌；丁○○另犯刑法第三百零五條
    之恐嚇危害安全罪嫌云云。
二、按犯罪事實應依證據認定之，無證據不得認定犯罪事實；又
    不能證明被告犯罪者，即應諭知無罪之判決，刑事訴訟法第
    一百五十四條第二項、第三百零一條第一項分別定有明文。
    次按刑事訴訟法上所謂認定犯罪事實之證據，係指足以認定
    被告確有犯罪行為之積極證據而言，如未能發現相當證據或
    證據不足以證明，自不能以推測或擬制之方法，以為裁判基
    礎（最高法院二十九年上字第三一０五號、四十年台上字第
    八六號判例參照）。又認定不利於被告之事實，須依積極證
    據，苟積極證據不足為不利被告之認定時，即應為有利於被
    告之認定，更不必有何有利之證據（最高法院三十年上字第
    八一六號判例參照），此為刑法「罪疑唯輕原則」具體表現
    。再按現行刑事訴訟法固無禁止被害人於公訴程序為證人之
    規定，自應認被害人在公訴程序中具有證人適格（即證人能
    力），然被害人與一般證人不同，其與被告處於絕對相反之
    立場，其陳述之目的，在使被告受刑事訴追處罰，內容未必
    完全真實，證明力自較一般證人之陳述薄弱。故被害人縱立
    於證人地位而為指證及陳述，且其指證、陳述無瑕疵可指，
    仍不得作為有罪判決之唯一依據，應調查其他證據以察其是
    否與事實相符，亦即仍須有補強證據以擔保其指證、陳述之
    真實性，始得採為斷罪之依據（最高法院九十四年度臺上字
    第三三二六號判決意旨參照）。是被害人之證述若有瑕疵，
    復無補強證據足以擔保其指證、陳述之真實性，而無法究明
    ，則被害人單方面之指述即難採為認定事實之依據。
三、本件公訴人認被告丁○○、甲○○、丙○○犯公然侮辱罪嫌
    ，甲○○、丙○○另犯傷害罪嫌，丁○○另犯恐嚇危害安全
    罪嫌，無非以告訴人乙○、戊○○之指述及證人林再添、吳
    阿嬌、己○○、陳忠鑫之證述暨中山綜合醫院診斷證明書為
    依據。訊據被告三人均堅決否認上揭犯行，均辯稱：林再添
    、乙○、戊○○所言不實在。甲○○並辯稱：吳阿嬌、陳忠
    鑫均不在場，丙○○並稱：吳阿嬌、陳忠鑫所言不實在，丁○○並辯稱：陳忠鑫也是他們認識之人等語。經查：
（一）就公然侮辱之部分：證人戊○○於本院審理時證稱：那天
      晚上九點多左右，因為電鈴的關係，我聽到丁○○他們與
      我母親吵架的聲音，時間太久了，不記得丁○○有無對著
      乙○罵稱「幹你娘，你不是管理員... 關你什麼事」等語
      ，也不記得甲○○、丙○○有無講「人快要死了，還剩下
      一張嘴在動」等語。證人己○○亦證稱：沒有聽到丁○○
      有說：「幹你娘，你不是管理員... 關你什麼事」等語，
      也沒有聽清楚甲○○、丙○○有無講「人快要死了，還剩
      下一張嘴在動」等語（詳參本院卷第一四九頁、第一五四
      頁）。是依上開證詞，證人戊○○、己○○均未聽見或不
      記得有何公然侮辱之言語。另證人林再添於警詢中固證稱
      ：我於九十三年三月一日約二十一時三十分，在我中和市
      ○○路二六五巷十三號一樓，接獲一通住戶電話告訴我稱
      ：我母親遭三個人推擠之情事，所以我趕緊跑到案發地點
      中和市○○路二六五巷二十六號三樓，當時我看見甲○○
      拿了一張椅子撞擊我母親的左腳，我便馬上將椅子從甲○○手裡拿下，接著我母親乙○便一起進入我弟弟住處，丁○○隨即取了一把西瓜刀及鐵鎚等物品到二十八號三樓住
      處門口叫囂，並以台語口吻恐嚇稱「出來就讓你們死」之
      語，之後丁○○又持鐵鎚將三樓的大門玻璃敲擊二下，造
      成玻璃破裂，我弟弟戊○○馬上打電話報警處理等語（詳
      參九十三年他字第五九五三號卷第三十八頁至四十二頁）
      ，縱認證人林再添此一警詢中之陳述有證據能力，惟由其
      此一證言亦足見其本人並未目擊被告等有何公然侮辱之情
      節。再證人吳阿嬌雖證稱：當天有鄰居，是一位老太太告
      訴我，我婆婆乙○在跟別人吵架。我先忙完家事後，大概
      過了十幾分鐘，我就到臺北縣中和市○○路二六五巷二六
      、二八號三樓，就聽到她們三個在吵，那三個是丁○○、
      丙○○、甲○○及乙○在棲梯間爭吵，戊○○當時站在我
      婆婆旁邊。她們在吵裝電線的事，我沒有看到任何人出手
      毆打對方，但丁○○、丙○○及甲○○用三字經罵我婆婆
      還有我云云。但證人吳阿嬌並未全程在場，且依其證述之
      情節亦與告訴人所指述之情節不甚相符，而僅泛稱：三字
      經云云。另證人吳忠鑫為事後前往處理之員警，自不可能
      在場聽聞公然侮辱之言語亦明。綜上所述，公訴人遽以上
      開證人之證述認定被告有公然侮辱之犯行自嫌速斷。而就
      公訴意旨所指之被告等人公然侮辱行為，實際上僅有告訴
      人乙○單方面之指述，並無何適合之補強證據足以證明告
      訴人乙○所述，確有其事，則告訴人乙○此部分證述自亦
      難採為不利於被告認定之證據。
（二）傷害部分：
      證人戊○○於本院審理時證稱：我並沒有看到我媽媽被甲○○拿椅子掃腳，但是我母親進來有跟我講，我有看到左
      腿有傷（戊○○當庭比著左腿膝蓋部分），沒有看到丙○○用手推我母親身體撞到門把的情形，事後我有帶我媽媽
      去驗傷等語（詳參本院卷第一四八頁至第一五一頁）。而
      卷附之告訴人乙○之診斷證明書係記載：乙○係於九十三
      年三月二日應診，其傷為左膝瘀腫五五公分（見九十三
      年他字第四二００號卷第六頁）。惟證人即告訴人乙○於
      本院審理時卻指陳：甲○○拿椅子從下面掃過來，掃到我
      的左腳小腿瘀青（當庭比著自己的左小腿外側）、丙○○
      推我去撞玻璃門把，害我背部很痛云云（見本院卷第一四
      六頁），所述當時受傷情形，明顯與證人戊○○所述及上
      開驗傷診斷證明書之記載相齟齬。查依告訴人乙○於本院
      證述之內容觀之，其對當時事發情形仍能為清楚之陳述，
      顯見其並未有因時間經過而記憶淡退之情事，若當時其確
      有為被告持椅子掃傷腿部之事實，其本人既為傷者，應感
      受最深，當無指錯傷處之理，惟其所指傷處竟與上開驗傷
      診斷證明書之記載有明顯差異，則其與證人戊○○此部分
      亦顯均有瑕疵，難以採信，則告訴人乙○之診斷證明書上
      所載之受傷情形是否確係因為甲○○持椅子掃傷即非無疑
      。至於證人林再添於警詢中雖證稱：我看見甲○○拿了一
      張椅子撞擊我母親的左腳，我便馬上將椅子從甲○○手裡
      拿下，接著我母親乙○便一起進入我弟弟住處云云（九十
      三年他字第五九五三號卷第三十八頁至四十二頁）。縱認
      證人林再添此一警詢中之陳述有證據能力，惟由告訴人乙○於警詢中所證稱：甲○○拿椅子推向我左腳，造成我左
      膝瘀腫，接著丙○○徒手把我推向門邊，造成我後背撞到
      門框有點瘀傷，後來我兒子林再添聞訊趕到制止大家勿再
      爭吵云云（見九十三年他字第五九五三號卷第二六頁，此
      告訴人證述係作彈劾證據），顯是指其為椅子掃到時，林
      再添並不在場，嗣告訴人本院九十三年自第四八號審理有
      改如證人林再添於警詢中所述之情形（見該案九十三年九
      月十四日筆錄），為何有如此大之差異，亦啟人疑竇，證
      人林再添之證言自亦難憑信。另證人吳阿嬌於偵查所證：
      沒有看到任何人出手毆打對方等語（九十四年偵字第五五
      二四號卷第十二頁至第十四頁），並本案此部分事實之證
      明，亦無助益。綜上，公訴人遽依上開證人及診斷證明書
      推認被告丙○○、甲○○二人涉犯傷害犯嫌云云，亦嫌速
      斷。
（三）恐嚇危害安全罪
      告訴人即證人戊○○雖證稱：我後來把我媽媽帶進來三樓
      的門裡面，丁○○就跑到樓下又上來拿著西瓜刀、鐵鎚說
      ，出來輸贏（台語），說有膽出來，並說出來讓你死，我
      們就不出去，我並沒有走出來到樓梯間等語（詳參本院卷
      第一四八頁至第一五一頁）。惟此與證人己○○所證：並
      無聽到丁○○說叫人出來要輸贏、出來要你死等語（詳參
      本院卷第一五三頁），迥然相異，亦與證人吳阿嬌於偵查
      中所證丁○○打破大門之後，就馬上跑到樓下馬路叫戊○○下去等語（九十四年度偵字第五五二四號卷第十二頁至
      第十四頁）不符。益見證人即告訴人戊○○此部分指述難
      以採信。另雖證人林再添、乙○均證稱：丁○○就跑到樓
      下又上來拿著西瓜刀、鐵鎚說：「出來輸贏（台語），說
      有膽出來，並說出來讓你們死」云云，惟乙○、林再添之
      證詞與證人己○○、吳阿嬌所證不符，且證人乙○、林再
      添與戊○○三人復為母親及親兄弟關係，關係至親，證詞
      自難免偏頗，亦難憑信。公訴人遽憑上開證人之證述即推
      認被告丁○○涉犯恐嚇危害安全罪，亦有未合。
（四）綜上所述，公訴人指被告三人有公然侮辱犯行，甲○○、
      丙○○有傷害犯行，丁○○有恐嚇危害安全犯行，顯均乏
      證據證明。此外，復查無其他積極之事證足證被告三人有
      公然侮辱犯行，亦查無何其他積極證據足證甲○○、丙○○有傷害犯行，丁○○有恐嚇危害安全犯行，就此等部分
      自應均為無罪之諭知。
據上論斷，應依刑事訴訟法第二百九十九條第一項前段、第三百
零一條第一項前段，刑法第二條第一項前段、第三百五十四條、
修正前第四十一條第一項前段，罰金罰鍰提高標準條例第一條前
段、修正前第二條，判決如主文。
本案經檢察官張慶林到庭執行職務
中    華    民    國    95    年    12    月    29    日
              刑事第四庭  審判長法  官  王 復 生
                                法  官  廖 怡 貞
                                法  官  徐 子 涵
上列正本證明與原本無異。
如不服本判決，應於判決送達後十日內向本院提出上訴狀。
                                書記官  彭 麗 紅
中    華    民    國    96    年    1     月    2     日
論罪法條
刑法第354條
（毀損器物罪）
毀棄、損壞前二條以外之他人之物或致令不堪用，足以生損害於
公眾或他
人者，處 2 年以下有期徒刑、拘役或 5 百元以下罰金。


司法院資訊處製作；財團法人民間司法改革基金會備份。
